臺灣雲林地方法院民事判決
110年度訴字第478號
原      告  趙宥霖  
被      告  張維綱  

上列被告因詐欺案件，原告於刑事訴訟程序中提起請求損害賠償
之附帶民事訴訟（110年度附民字第229號），經本院刑事庭裁定
移送民事庭，本院裁定如下：
     主  文
被告應給付原告新臺幣壹萬伍仟元，及自民國一一０年八月二十
日起至清償日止，按年息百分之五計算之利息。
原告其餘之訴駁回。
訴訟費用由被告負擔百分之二，餘由原告負擔。
本判決第一項得假執行。
原告其餘假執行之聲請駁回。
    事 實 及 理 由
一、被告意圖為自己不法所有，基於詐欺取財之犯意，於民國10
    8年2月27日某時許，在「絕地求生線上遊戲」中向原告佯稱
    ：其有在幫別人製作遊戲外掛程式云云，並提供其使用之LI
    NE通訊軟體帳號之ID（帳號暱稱「應付需求」）給原告，待
    原告與其聯繫後，復佯稱：願意以新臺幣（下同）15,000元
    之價格，為原告製作「軒轅劍線上遊戲」之外掛程式云云，
    原告因而陷於錯誤，於108年3月6日晚間7時56分許，依指示
    將15,000元匯入被告所提供之第三人呂彥甫（涉犯詐欺罪嫌
    部分，業經臺灣嘉義地方檢察署為不起訴處分）向中國信託
    商業銀行股份有限公司所申請使用之虛擬帳號000000000000
    0000號帳戶內，呂彥甫則先將該筆15,000元轉匯至其向第一
    商業銀行股份有限公司申辦之帳號00000000000號實體帳戶
    ，再依被告之指示，將該筆款項匯至不知情之第三人王楷仁
    （所涉詐欺取財罪嫌，業由臺灣高雄地方檢察署檢察官以10
    9年度偵字第12519號為不起訴處分）向中信銀行申辦之帳號
    0000000000000000號帳戶（按起訴書誤載為00000000000000
    000000號帳戶），王楷仁則於提領該筆款項後，將之交付給
    被告。嗣原告遲未取得「軒轅劍線上遊戲」之外掛程式，經
    報警處理後，原告始知遭人詐騙。原告受被告詐騙後至法院
    開庭需向公司請假，請假一日損失1,264元，而原告因經常
    請假遭公司開除，因此工作收入不穩定，進而導致有憂鬱症
    ，並需支出至法院、派出所之交通費及向警察局、法院追蹤
    案情之電話費與寄送狀紙之郵資等費用，爰依法請求被告負
    賠償責任等語，並聲明：被告應給付原告100萬元，及自起
    訴狀繕本送達翌日起至清償日止，按年息百分之5計算之利
    息；願供擔保，請准予宣告假執行。
二、被告則以：對於刑事判決認定之事實不爭執，拒絕給付原告
    100萬元，對於原告損失之15,000元願意賠償等語置辯。
三、得心證之理由：
㈠、按因故意或過失，不法侵害他人之權利者，負損害賠償責任
    。故意以背於善良風俗之方法，加損害於他人者亦同，民法
    第184條第1項定有明文。查，原告主張被告以上述手法對伊
    詐欺，致伊交付15,000元，受有財產損害等事實，此有本院
    110年度易字第424號刑事判決附卷可稽（見本院卷第13至18
    頁），復為被告所不爭執，堪認被告確有故意詐取原告財物
    之事實，自屬故意侵害原告財產權之侵權行為，應依民法第
    184條第1項前段規定，對原告負15,000元之損害賠償責任。
㈡、原告另主張其遭詐騙後，至法院開庭需向公司請假，請假一
    日就損失1,264元，且因經常請假而遭公司開除，原告因此
    工作收入不穩定，進而導致有憂鬱症，並需支出至法院、派
    出所之交通費及向警察局、法院追蹤案情之電話費與寄送狀
    紙之郵資等費用云云。惟按損害賠償之債，以有損害之發生
    及有責任原因之事實，並二者之間，有相當因果關係為成立
    要件。而人民因報案、調解、民刑訴訟所花費之時間、勞力
    及金錢，不可一概認屬他方應賠償之損害，蓋原告欲循訴訟
    程序解決糾紛、維護自身權益，本需耗費相當勞費，此非被
    告侵權行為必然造成之結果，而為法治社會解決紛爭制度設
    計所不得不然。故縱令原告有因訴訟開庭而損失工作薪資或
    支出交通費或支出寄送狀紙郵資之情事，亦屬原告為保護其
    權益所支付之訴訟成本，難認與被告之侵權行為有相當因果
    關係，原告請求被告賠償此部分損害，不應准許。另不法侵
    害他人之身體或健康者，對於被害人因此喪失或減少勞動能
    力或增加生活上之需要時，應負損害賠償責任；不法侵害他
    人之身體、健康、名譽、自由、信用、隱私、貞操，或不法
    侵害其他人格法益而情節重大者，被害人雖非財產上之損害
    ，亦得請求賠償相當之金額，民法第193條第1項、第195條
    第1項前段固有明文。然被告對原告實施詐欺取財，係侵害
    原告之財產法益，而非身體或健康等人格法益，原告復未證
    明其因憂鬱症受有何損害，且該損害與被告之詐欺行為間具
    有相當因果關係，則原告僅空言泛稱其因被告詐欺行為致生
    憂鬱症請求賠償云云，亦屬無據。
四、末按給付無確定期限者，債務人於債權人得請求給付時，經
    其催告而未為給付，自受催告時起，負遲延責任。其經債權
    人起訴而送達訴狀，或依督促程序送達支付命令，或為其他
    相類之行為者，與催告有同一之效力；遲延之債務，以支付
    金錢為標的者，債權人得請求依法定利率計算之遲延利息；
    應付利息之債務，其利率未經約定，亦無法律可據者，週年
    利率為百分之5，民法第229條第2項、第233條第1項前段及
    第203條分別定有明文。查，原告之刑事附帶民事訴訟起訴
    狀繕本於110年8月19日由被告親自簽名簽收，於同日發生合
    法送達效力，此有該刑事附帶民事訴訟起訴狀在卷足憑，是
    原告請求被告自起訴狀繕本送達之翌日起即110年8月20日起
    至清償日止，按年息百分之5計算之利息，並無不合，應予
    准許。
五、從而，原告依侵權行為之法律關係，請求被告給付15,000元
    ，及自110年8月20日起至清償日止，按年息百分之5計算之
    利息，為有理由，應予准許；逾此範圍之請求，則無理由，
    應予駁回。另本判決第一項原告勝訴部分，係所命給付之金
    額或價額未逾50萬元之判決，依民事訴訟法第389條第1項第
    5款規定，應依職權宣告假執行，此部分雖經原告陳明願供
    擔保請准宣告假執行，惟其聲請不過促請法院職權發動，本
    院無庸就其聲請為准駁之裁判，附此敘明。至於原告敗訴部
    分，其假執行宣告之聲請亦失所附麗，應併予駁回。
六、本件事證已臻明確，原告其餘主張及所提證據，經審酌後，
    於判決結果不生影響，爰不一一論述。
七、訴訟費用負擔之依據：民事訴訟法第79條。　　
中　　華　　民　　國　 110　　年　　11　　月　　25　　日
                  民事第一庭  法  官  吳福森

以上正本係照原本作成。
如對本判決上訴，須於判決送達後20日內向本院提出上訴狀。如
委任律師提起上訴者，應一併繳納上訴審裁判費。
中　　華　　民　　國　 110　　年　　11　　月　　25　　日
                              書記官　程尹鈴